【裁判字號】    97,抗,439
【裁判日期】    970918
【裁判案由】    第三人異議之訴
【裁判全文】
臺灣高等法院臺中分院民事裁定  97年度抗字第439號
抗  告  人  甲○○
代  理  人  賴思達律師
上列抗告人因與相對人彰化商業銀行股份有限公司間請求第三人
人異議之訴事件，對於中華民國97年8月12日臺灣臺中地方法院
97年度訴字第1757號所為裁定提起抗告，本院裁定如下：
    主  文
抗告駁回。
抗告程序費用由抗告人負擔。
    理  由
一、抗告人於原法院就97年度執字第40691號強制執行事件提起
    第三人異議之訴，請求就抗告人所有坐落台中縣烏日鄉○○
    段138-4、140、137-6、山頂段739地號上，門牌號碼：台中
    縣烏日鄉○○路論子巷14之1號（已改編為14號），未辦保
    存登記，暫編建號328號，面積2347.37平方公尺之五層樓建
    物（下稱系爭建物），所為之強制執行程序應予撤銷。並主
    張法院核定本件訴訟標的價額，應以系爭建物之房屋稅籍證
    明書上所載之課稅現值新台幣（下同）76萬9,300元為計算
    基礎等語。原法院則以抗告人所提之台中縣稅捐稽徵處房屋
    稅籍證明書所載之建物面積為475平方公尺，與抗告人異議
    之標的面積達2,347.37平方公尺相去甚遠，故核定以原法院
    執行程序中就系爭建物囑託鑑定之鑑定價格1846萬3000元，
    為本件訴訟標的之價額。
二、抗告意旨略以：系爭建物為未辦保存登記之房屋，台中縣稅
    捐稽徵處於課徵房屋稅時，必有至現場履勘測量其面積，以
    為課徵之標準，然原法院執行處之拍賣公告上竟記載系爭建
    物面積為2347.37平方公尺，差距甚大，該拍賣公告應有誤
    載，原法院未予詳查；且有關以房屋為標的之訴訟，當事人
    概以稅單上之課稅現值為訴訟標的之價額，而法院以往亦循
    此模式憑以核定，本件如以執行時之鑑定價值為訴訟標的價
    額，將違反「同類案件應相同處理」之原則，對抗告人不公
    平，應改以系爭房屋之課稅現值71萬3,900元為徵收裁判費
    之標準，為此求予廢棄原裁定云云。
三、按訴訟標的之價額，由法院核定。核定訴訟標的之價額，以
    起訴時之交易價額為準；無交易價額者，以原告就訴訟標的
    所有之利益為準。法院因核定訴訟標的之價額，得依職權調
    查證據。民事訴訟法第77條之1第1、2、3項定有明文。是訴
    訟標的價額之核定，係法院得依職權調查之事項，並不受原
    告所主張之訴訟標的價額之影響。次按第三人異議之訴之訴
    訟標的為該第三人之異議權，法院核定此訴訟標的之價額，
    應以該第三人本於此項異議權，請求排除強制執行所有之利
    益為準，惟執行標的物之價值若低於執行名義所載債權額時
    其就訴訟標的所有之利益，僅為執行標的物不受強制執，故
    訴訟標的之價額，應以執行標的物之價值為準（最高法院91
    年度第5次民事庭會議決議參照）。
四、查本件抗告人於上開強制執行程序中係以系爭建物為其所有
    ，而向原法院提起第三人異議之訴，並聲明求為：「…就坐
    落台中縣烏日鄉○○段138-4、140、137-6、山頂段739地號
    上，門牌號碼台中縣烏日鄉○○路論子巷14之1號（已改編
    為14號），未辦保存登記，暫編建號328號，面積2347.37平
    方公尺之五層樓建物，所為之強制執行程序應予撤銷。」可
    見抗告人依本件第三人異議之訴，請求排除強制執行所受之
    利益，應與前開房屋之現值相當，而本件執行名義所載之債
    權金額達2652萬零72元，已高於系爭建物之價值，原審乃依
    執行處囑託鑑價之結果1846萬3,000元，核定本件訴訟標的
    之價額為1846萬3,000元，自屬有據。
五、抗告人固又主張：台中縣稅捐稽徵處於課徵房屋稅時，必有
    至現場履勘測量其面積，以為課徵之標準，原法院執行處之
    拍賣公告應有誤載；且如以執行時之鑑定價值為訴訟標的之
    價額，將違反「同類案件應相同處理」之原則，故應以台中
    縣政府稅捐稽徵處之房屋課稅現值作為核定系爭訴訟標的價
    額之依據云云，並分別於原法院及本院提出93年3月11日及
    97年8月20日台中縣政府稅捐稽徵處房屋稅籍證明書為證。
    惟查，系爭建物不論經台中縣稅捐稽徵處93年度所核課之現
    值76萬9,300元，或98年度所核課之現值71萬3,900元，均係
    稅捐稽徵機關核定課稅之標準，並非本件第三人異議之訴核
    定系爭建物價額之唯一依據，且依前揭所說明，核定本件訴
    訟標的之價額，應以抗告人本於此項異議權，請求排除強制
    執行所有之利益為準，而上開房屋稅籍證明書所載之建物面
    積為475平方公尺，抗告人提起本件第三人異議之訴時，依
    其訴之聲明所載之面積亦為2,347.37平方公尺之五層樓建物
    ，其建物面積與稅捐機關稅籍證明書上載之建物面積僅475
    平方公尺，相去甚遠；且原法院執行處將系爭房屋送交鑑價
    ，乃係透過公正、專業之第三人，並考量市場交易等因素，
    對系爭建物價額為合理之推斷，其鑑定價額1846萬3,000元
    自較稅捐稽徵處所核定之課稅現值接近市場交易價額，抗告
    意旨之主張，要無可採。從而，原法院核定本件第三人異議
    之訴之訴訟標的價額為1846萬3,000元，核無違誤。抗告意
    旨仍執陳詞指摘原裁定不當，求予廢棄，為無理由。
六、據上論結，本件抗告為無理由，爰依民事訴訟法第495條之1
    第1項、第449條第1項、第95條、第78條，裁定如主文。
中    華    民    國    97    年    9     月    18    日
                  民事第二庭    審判長法  官  邱森樟
                                      法  官  翁芳靜
                                      法  官  謝說容
以上正本係照原本作成。
再為抗告應以適用法規顯有錯誤為理由，並經本院之許可，該許
可以原裁定所涉及之法律見解具有原則上之重要性者為限。
如提起再抗告者應於裁定送達後十日內向本院提出抗告理由狀（
須按照他造人數附具繕本）並繳納抗告裁判費新臺幣壹仟元，同
時委任律師或具有律師資格之關係人為代理人。
                                      書記官  胡美娟
中    華    民    國    97    年    9     月    18    日
                                                      Ａ


司法院資訊處製作；財團法人民間司法改革基金會備份。
